【裁判字號】    98,訴,1470
【裁判日期】    980916
【裁判案由】    違反毒品危害防制條例
【裁判全文】
臺灣彰化地方法院刑事判決              98年度訴字第1470號
公  訴  人  臺灣彰化地方法院檢察署檢察官
被      告  甲○○
上列被告因違反毒品危害防制條例案件，經檢察官提起公訴（98
年度毒偵字第1674號），本院依簡式審判程序審理，判決如下：
    主  文
甲○○施用第一級毒品，累犯，處有期徒刑拾月；又施用第二級
毒品，累犯，處有期徒刑伍月。應執行有期徒刑壹年。
    犯罪事實
一、甲○○前於民國96年間因施用毒品案件，經臺灣臺中地方法
    院以96年度訴字第4829號刑事判決判處有期徒刑10月確定，
    又於97年間因竊盜等案件，經本院以97年度易字第316 號刑
    事判決判處有期徒刑3 月、3 月，應執行有期徒刑5 月確定
    ，上開2 案再經本院以97年度聲字第1181號裁定定應執行刑
    為有期徒刑1 年2 月確定，而於98年2 月3 日縮刑期滿執行
    完畢。又因施用毒品案件，經本院以90年度毒聲字第640 號
    裁定送觀察、勒戒後，認有繼續施用毒品之傾向，再經本院
    以90年度毒聲字第2124號裁定令入戒治處所施以強制戒治1
    年，因執行成效良好認無繼續戒治必要，由本院以90年度毒
    聲字第4443號裁定停止戒治，於90年12月14日停止其處分出
    監，所餘戒治期間並付保護管束，惟其於保護管束期間因違
    反保護管束應遵守事項，由本院以91年度毒聲字第767 號裁
    定撤銷停止戒治，令入戒治處所施以殘餘期間之強制戒治，
    迄於91年9 月17日執行完畢釋放。詎仍不知悔改，明知海洛
    因、甲基安非他命業經公告列為毒品危害防制條例第2 條第
    2 項所列管之第一、二級毒品，不得非法持有、施用，竟基
    於施用第一級毒品海洛因之犯意，於98年6 月12日上午8 時
    許，在其位在彰化縣彰化市○○里○○路85巷13號住處內，
    以將海洛因粉末摻入香菸內點燃吸食之方式，施用第一級毒
    品海洛因1 次；復基於施用第二級毒品甲基安非他命之犯意
    ，於同年6 月10日下午10時許，在上址住處內以將甲基安非
    他命晶體置於玻璃球吸食器上，其下用火燒烤並吸食其霧化
    氣體之方式，施用第二級毒品甲基安非他命1 次。嗣於同年
    6 月12日上午10時40分許，為警在臺中縣烏日鄉○○路○ 段
    38號因另案涉嫌竊盜案件時查獲，並經其同意採集其尿液送
    驗後，結果呈嗎啡及甲基安非他命陽性反應，始查悉上情。
二、案經臺中縣警察局烏日分局報請臺灣彰化地方法院檢察署檢
    察官偵查起訴。
    理  由
一、本件被告所犯係死刑、無期徒刑、最輕本刑為3 年以上有期
    徒刑以外之罪，其於準備程序就前揭被訴事實為有罪之陳述
    ，經受命法官告知簡式審判程序之旨，並聽取其與公訴人之
    意見後，本院認無不得或不宜改依簡式審判程序進行之處，
    爰依刑事訴訟法第273 條之1 第1 項、第284 條之1 ，裁定
    本案由受命法官獨任進行簡式審判程序，合先敘明。
二、上揭犯罪事實，業經被告於警、偵訊及本院審理時（參見本
    院98年9 月9 日審判筆錄）坦承不諱，且其於98年6 月12日
    為警查獲時所採驗之尿液，經臺灣彰化地方法院檢察署委託
    警方送請詮昕科技股份有限公司檢驗結果，確呈嗎啡及甲基
    安非他命陽性反應，此有臺中縣警察局烏日分局委託鑑驗尿
    液與真實姓名對照表及該公司98年7 月8 日編號00000000號
    濫用藥物尿液檢驗報告各1 紙附卷可稽。參諸醫學臨床實驗
    及根據英國藥學會出版之文獻Clarke's Isolation and Id-
    entification of Drugs 乙書第293 頁載：海洛因經注射入
    人體後，在體內迅速水解成6-Monoacety I morphine，再緩
    緩繼續水解成嗎啡，然後再循嗎啡之代謝方式排出，同書第
    43 1頁至第43 2頁並載有：嗎啡經注射入人體後，約50％以
    上於8 小時內自尿中排出，至24小時排出約90％，但48小時
    後仍有微量可檢出等語。此外，按通常健康成人一次注射嗎
    啡15公絲，而以現行採用蟻醛酸試液及鉬鋑銨酸試液檢檢驗
    其尿液時，注射後8 小時內所排尿液易於檢出；8 小時至24
    小時，視其取尿時間及尿量多寡，可能檢出；至24小時以後
    所排之尿液，用上述方法已難檢出，亦據行政院衛生署藥物
    食品檢驗局73年11月30日（73）藥檢壹字第030221號函釋明
    確；又甲基安非他命經口服投與後，約70％於24小時內可自
    尿液中排出，又其尿液內含甲基安非他命成分之檢出，與投
    與甲基安非它命的量、個人體質、檢驗儀器之精密度有關，
    通常採尿化驗是否呈陽性反應，應以投與後24小時內所採者
    為宜，此亦有行政院衛生署藥物食品檢驗局（80）藥檢壹字
    第4529號函可查。是依上開說明，佐以被告前揭尿液檢驗報
    告，足徵被告前開施用第一級毒品海洛因及第二級毒品甲基
    安非他命之自白核與事實相符，堪可採為論罪科刑之依據。
三、另按施用第一、二級毒品為犯罪行為，毒品危害防制條例第
    10條定有處罰明文。故施用第一、二級毒品者，依前揭規定
    本應科以刑罰。惟基於刑事政策，對合於一定條件之施用者
    ，則依同條例第20條、第23條之規定，施以觀察、勒戒及強
    制戒治之保安處分。毒品危害防制條例於92年7 月9 日修正
    公布，自93年1 月9 日施行，其中第20條、第23條將施用毒
    品之刑事處遇程序，區分為「初犯」及「5 年內再犯」、「
    5 年後再犯」。依其立法理由之說明：「初犯」，經觀察、
    勒戒或強制戒治後，應為不起訴處分或不付審理之裁定；經
    觀察、勒戒或強制戒治執行完畢釋放後，「5 年內再犯」者
    ，因其再犯率甚高，原實施之觀察、勒戒及強制戒治既已無
    法收其實效，爰依法追訴或裁定交付審理。至於經觀察、勒
    戒或強制戒治執行完畢釋放後，「5 年後再犯」者，前所實
    施之觀察、勒戒或強制戒治已足以遮斷其施用毒品之毒癮，
    為期自新及協助其斷除毒癮，仍適用「初犯」規定，先經觀
    察、勒戒或強制戒治之程序。從而依修正後之規定，僅限於
    「初犯」及「5 年後再犯」2 種情形，始應先經觀察、勒戒
    或強制戒治程序。倘被告於5 年內已再犯，經依法追訴處罰
    ，縱其第3 次（或第3 次以上）再度施用毒品之時間，在初
    犯經觀察、勒戒或強制戒治執行完畢釋放5 年以後，已不合
    於「5 年後再犯」之規定，且因已於「5 年內再犯」，顯見
    其再犯率甚高，原實施觀察、勒戒或強制戒治，已無法收其
    實效，即應依該條例第10條處罰（最高法院95年度第7 次刑
    事庭會議決議、最高法院97年度第5 次刑事庭會議決議要旨
    參照）。經查，被告前因施用毒品案件，經本院以90年度毒
    聲字第640 號裁定送觀察、勒戒後，認有繼續施用毒品之傾
    向，再經本院以90年度毒聲字第2124號裁定令入戒治處所施
    以強制戒治1 年，因執行成效良好認無繼續戒治必要，由本
    院以90年度毒聲字第4443號裁定停止戒治，於90年12月14日
    停止其處分出監，所餘戒治期間並付保護管束，惟其於保護
    管束期間因違反保護管束應遵守事項，由本院以91年度毒聲
    字第767 號裁定撤銷停止戒治，令入戒治處所施以殘餘期間
    之強制戒治，迄於91年9 月17日執行完畢釋放；復於前揭強
    制戒治執行完畢釋放5 年內，於93年間因施用毒品案件，經
    臺灣高等法院臺中分院以93年度上訴字第1866號刑事判決判
    處有期徒刑8 月確定等情，有臺灣高等法院被告前案紀錄表
    、臺灣彰化地方法院檢察署刑案資料查註紀錄表各1 份附卷
    可參。被告前既曾因施用毒品案件，經觀察、勒戒及強制戒
    治後，復於強制戒治執行完畢釋放後5 年內，再犯施用毒品
    罪，且經法院判處罪刑，嗣後業經確定，被告於犯罪事實欄
    一所示時間再度施用海洛因之犯行等情，即非屬毒品危害防
    制條例第20條第3 項所定「5 年後再犯」之情形，檢察官逕
    行起訴，要無不合。依前開說明，本案被告上開所為，係於
    上揭強制戒治執行完畢釋放後5 年內，再犯施用毒品罪，且
    經法院判處罪刑後，再度犯本案之毒品危害防制條例第10條
    之施用第一、二級毒品罪，本案事證明確，被告上開犯行，
    洵堪認定。
四、查海洛因、甲基安非他命為毒品危害防制條例第2 條第2 項
    所明定之第一、二級毒品。是核被告前揭所為，係犯同條例
    第10條第1 項之施用第一級毒品罪及同條例第2 項之施用第
    二級毒品罪。被告於此期間內持有各該級毒品並進而施用，
    其持有之低度行為應為施用之高度行為所吸收，均不另論持
    有毒品之罪。其所犯上開施用第一、二級毒品2 罪間，犯意
    各別，行為互殊，應予分論併罰。又被告前於96年間因施用
    毒品案件，經臺灣臺中地方法院以96年度訴字第4829號刑事
    判決判處有期徒刑10月確定，又於97年間因竊盜等案件，經
    本院以97年度易字第316 號刑事判決分別判處有期徒刑3 月
    、3 月，應執行有期徒刑5 月確定，上開3 案再經本院以97
    年度聲字第1181號裁定定應執行刑為有期徒刑1 年2 月確定
    ，而於98年2 月3 日縮刑期滿執行完畢等情，有臺灣高等法
    院被告前案紀錄表及臺灣彰化地方法院檢察署刑案資料查註
    紀錄表各1 份在卷可按，其於有期徒刑執行完畢後5 年內，
    故意再犯本件最重本刑為有期徒刑以上之2 罪，為累犯，均
    應依刑法第47條第1 項之規定，加重其刑。爰審酌被告前有
    施用毒品之不良素行，歷經觀察、勒戒及強制戒治程序後，
    仍未能徹底戒絕毒品，顯見意志不堅，有失政府制定毒品危
    害防制條例之立法美意，本不宜寬貸，惟念其施用毒品乃自
    戕一己之身體健康，尚未害及他人，且犯後始終坦承犯行，
    暨其智識程度、生活狀況等一切情狀，分別量處如主文所示
    之刑，並定其應執行之刑，以示懲戒。
據上論斷，應依刑事訴訟法第273 條之1 第1 項、第299 條第1
項前段，毒品危害防制條例第10條第1 項、第2 項，刑法第11條
前段、第47條第1 項、第51條第5 款，判決如主文。
本案經檢察官趙冠瑋到庭執行職務。
中    華    民    國    98    年    9     月    16    日
                  刑事第七庭    法      官  胡宜如
以上正本證明與原本無異。
如不服本判決應於收受判決後10日內向本院提出上訴書狀，並應
敘述具體理由。其未敘述上訴理由者，應於上訴期間屆滿後20日
內向本院補提理由書（均須按他造當事人之人數附繕本）「切勿
逕送上級法院」。
中    華    民    國    98    年    9     月    16    日
                                書  記  官  林淑文
附錄本案論罪科刑法條：
毒品危害防制條例第10條
施用第一級毒品者，處 6 月以上 5 年以下有期徒刑。
施用第二級毒品者，處 3 年以下有期徒刑。


司法院資訊處製作；財團法人民間司法改革基金會備份。
